【裁判字號】    97,小上,9
【裁判日期】    970730
【裁判案由】    給付管理費-公寓大廈管理條例
【裁判全文】
臺灣嘉義地方法院民事判決  97年度小上字第9號
上  訴  人  甲○○
被上 訴 人  中山大樓社區管理委員會
法定代理人  乙○○
上列當事人間請求給付管理費-公寓大廈管理條例事件，上訴人
對於中華民國本院嘉義簡易庭97年度嘉小字第289號第一審判決
提起上訴，本院於中華民國97年7月16日言詞辯論終結，判決如
下：
    主    文
上訴駁回。
第二審訴訟費用新臺幣壹仟伍佰元由上訴人負擔。
    理    由
一、按對於小額訴訟之第一審判決，非以其違背法令為理由，不
    得為之；又小額訴訟程序之上訴狀內應記載上訴理由，表明
    原判決所違背之法令及其具體內容，及依訴訟資料可認為原
    判決有違背法令之具體事實，民事訴訟法第436條之24第2項
    、第436條之25分別定有明文。本件上訴人提起上訴略以：
    被上訴人決議自民國95年7月起不論住戶或空戶均應繳納全
    額管理費，即每月新臺幣（下同）1,200元，而被上訴人據
    以要求上訴人空戶應繳納全額管理費之區分所有權人會議，
    其召開及議決程序均違反公寓大廈管理條例第31條之規定，
    且其通知及結論亦均未送達予上訴人；又上述決議內容違反
    內政部相關法令，即空屋應僅收半價之規定，故為無效，是
    原審仍認該決議有效，屬違背法令等語。核其既以原審判決
    違背上揭規定為由提起上訴，堪認對於原審判決違背法令之
    情事，已有具體指摘，上訴人提起本件上訴，應認為已具備
    合法要件，合先敘明
二、本件被上訴人起訴主張：上訴人係中山大樓社區之區分所有
    權人，擁有2戶即8樓2號及8樓3號，其中8樓3號為空戶。依
    據區分所有權人會議所議定之管理費收費標準，自95年7月
    起不論住戶或空戶均應繳納全額管理費，即每月1,200元，
    惟上訴人上開2戶自95年7月起至96年11月止，尚有12,000元
    之管理費未繳，屢經催討，均置之不理，爰依據區分所有權
    人會議之決議，求為命上訴人給付被上訴人上開金額及加計
    法定利息之判決。原審為被上訴人勝訴判決，並依職權為假
    執行之宣告，被上訴人於本院為駁回上訴之聲明，第二審訴
    訟費用由上訴人負擔。
三、本件上訴人提起上訴，請求廢棄原判決，駁回被上訴人在第
    一審之訴，其所執理由略以：系爭大樓自69年蓋好後，空戶
    管理費均係減半收取，被上訴人據以要求上訴人空戶應繳納
    全額管理費之區分所有權人會議，其召開及議決程序均違反
    公寓大廈管理條例第31條之規定而不合法，且該次會議之通
    知、結論均未送達給伊，又該次決議之內容亦違反內政部相
    關法令，即空屋應僅收半價之規定，故為無效，原審仍據該
    決議遽為上訴人敗訴判決，顯有認事用法錯誤之判決違背法
    令，為此提起本件上訴云云。
四、玆就上訴意旨有無理由，審酌如下：
（一）按總會之召集程序或決議方法，違反法令或章程時，社員
      得於決議後三個月內請求法院撤銷其決議，但出席社員，
      對召集程序及決議方法，未當場表示異議者，不在此限，
      民法第56條第1項定有明文。又公寓大廈管理委員會為人
      的組織體，區分所有權人會議為其最高意思機關。其區分
      所有權人會議之召集程序或決議方法，違反法令或章程時
      ，依公寓大廈管理條例第1條第2項規定，應適用民法第56
      條第1項撤銷總會決議之規定，由區分所有權人請求法院
      撤銷區分所有權人會議之決議（最高法院92年度台上字第
      2517號判決意旨參照）。由此可知，總會決議除內容違反
      法令或章程，依法應屬無效外，其召集程序或決議方法縱
      有違反法令或章程之情事，亦僅社員得依法訴請撤銷，並
      非當然無效，此於公寓大廈之區分所有權人會議之情形，
      自應為相同解釋。職故，縱認上訴人所稱系爭會議之召集
      、送達程序及決議方法有違法之情屬實，在未經區分所有
      權人請求法院撤銷該次區分所有權人會議之決議前，該次
      區分所有權人會議中所為之決議仍屬合法有效，其對各住
      戶自有拘束力存在，上訴意旨徒憑己見，認系爭會議既未
      通知上訴人參與亦未送達結論，且其召集程序及議決方法
      均違反公寓大廈管理條例第31條之規定而未合法，應屬無
      效云云，自不足採。
（二）又所謂區分所有權人會議決議之內容，有違反法令或章程
      之明文規定時，依法應屬無效，係指其決議內容違反法令
      或章程之明文規定而言。本件上訴人抗辯系爭決議內容違
      反內政部相關法令，並提出內政部營建署就建築物使用管
      理問與答所編製之手冊為據（見本院卷第58頁），應屬無
      效，惟上訴人所提之上開手冊僅係主管機關用以宣導居家
      建築保健之手冊，並非屬法令或章程，自不得資以為認定
      系爭決議內容違法之依據甚明，是上訴人就此部之主張，
      亦顯無可採。從而，原審認定系爭會議決議為有效，進而
      判命上訴人給付積欠之管理費，核無違誤。上訴意旨徒憑
      己見，認系爭會議既未通知上訴人參與亦未送達結論，其
      召集程序及決方法均未合法，且決議內容復違反法令應屬
      無效，原審仍據以判決上訴人應給付管理費，自屬判決違
      背法令云云，洵屬無據。
五、綜上所述，原審判決並無上訴人所指違背法令情事，上訴人
    既自95年7月起至96年11月止積欠管理費12,000元，經被上
    訴人屢催未繳，被上訴人因而依據區分所有權人會議之決議
    ，請求上訴人給付上開積欠之管理費12,000元及自支付命令
    送達翌日起即96年12月19日起至清償日止，按年息百分之5
    計算之遲延利息，原審就此為被上訴人勝訴判決，並無違誤
    。上訴人提起本件上訴，為無理由，應予駁回。
六、本件事證已臻明確，兩造其餘攻擊、防禦方法及所提證據，
    核與本判決結論無影響，爰不逐一論列，併此敘明。
七、依民事訴訟法第436條之32第1項準用同法第436條之19第1項
    規定，第二審法院為訴訟費用之裁判時，應確定其訴訟費用
    額，而本件第二審訴訟費用額為裁判費1,500元，爰判決如
    主文第2項所示。
八、據上論結，本件上訴為無理由，依民事訴訟法第436條之32
    第1項、第2項、第449條第1項、第436條之19第1項、第78條
    ，判決如主文。
中    華    民    國    97    年    7    月     30    日
                  民事第一庭  審判長法  官  林世芬
                                    法  官  吳芝瑛
                                    法  官  游悅晨
本判決不得上訴。
以上正本係照原本作成。
中    華    民    國    97    年    7     月    30    日
                                    書記官  張富


司法院資訊處製作；財團法人民間司法改革基金會備份。
